【裁判字號】    97,訴,107
【裁判日期】    970229
【裁判案由】    違反毒品危害防制條例
【裁判全文】
臺灣雲林地方法院刑事判決               97年度訴字第107號
公  訴  人  臺灣雲林地方法院檢察署檢察官
被      告  甲○○
                    （另案於臺灣雲林第二監獄執行中）
上列被告因違反毒品危害防制條例案件，經檢察官提起公訴（97
年度毒偵字第36號），本院於準備程序進行中，因被告就被訴事
實為有罪之陳述，經告知簡式審判程序意旨，並聽取公訴人及被
告之意見後，本院合議庭裁定由受命法官獨任依簡式審判程序審
理，判決如下：
    主  文
甲○○施用第一級毒品，累犯，處有期徒刑壹年。
    事  實
一、甲○○前於民國87年間，因施用毒品案件，經本院以87年度
    毒聲字第30號裁定送觀察、勒戒後，認無繼續施用毒品傾向
    ，由臺灣雲林地方法院檢察署檢察官於同年7 月16日及20日
    ，以87年度偵字第2436、2841及1048號為不起訴處分確定；
    復於91年間，因施用毒品案件，經本院以91年度毒聲字第71
    3 號裁定送觀察、勒戒後，認有繼續施用毒品傾向，經本院
    以91年度毒聲字第782 號裁定令入戒治處所施以強制戒治，
    期間經評定為合格，經本院以92年度毒聲字第133 號裁定停
    止戒治，所餘戒治期間命付保護管束，而於92年3 月24日出
    戒治所，其所犯施用毒品罪部分，則經本院以91年度訴字第
    431 號判處有期徒刑1 年4 月確定，甲○○於上開保護管束
    期間，又因施用毒品案件，經本院以92年度訴字第583 號判
    處有期徒刑1 年2 月確定，並撤銷停止戒治，再令入戒治處
    所執行所餘戒治期間，嗣因毒品危害防制條例於93年1 月9
    日修正施行而出所報結，並接續執行上開2 罪，於94年11月
    28日假釋出監，並於95年5 月9 日期滿，未經撤銷假釋，其
    未執行之刑以已執行論。
二、甲○○仍不知警惕，復基於施用第一級毒品之犯意，於96年
    6 月21日上午8 時許，在雲林縣臺西鄉牛厝村丘厝1 號住處
    ，以將海洛因摻水置放入針筒內注射之方式，施用第一級毒
    品海洛因1 次。嗣於96年6 月22日經通知至警局採尿送驗呈
    嗎啡陽性反應，始查悉上情
三、案經雲林縣警察局台西分局報告臺灣雲林地方法院檢察署檢
    察官偵查起訴。
    理  由
一、本案被告甲○○所犯係死刑、無期徒刑、最輕本刑為3 年以
    上有期徒刑以外之罪，其於準備程序就前揭被訴事實為有罪
    之陳述，經受命法官告知簡式審判程序之旨，並聽取其與公
    訴人之意見後，本院認無不得或不宜改依簡式審判程序進行
    之情事，依刑事訴訟法第273 條之1 第1 項、第284 條之1
    規定，裁定由受命法官獨任進行簡式審判程序。
二、上揭犯罪事實，業據被告於本院審理時坦承不諱，而其於96
    年6 月22日經警採集之尿液送驗結果，確呈嗎啡陽性反應，
    此有詮昕科技股份有限公司96年7 月13日濫用藥物尿液檢驗
    報告及雲林縣警察局台西分局採尿室出矯治機構毒品人口採
    尿名冊各1 紙在卷可憑，足認被告上開自白與事實相符，堪
    採為認定其犯罪之證據，是被告確有施用第一級毒品海洛因
    1 次之犯行無訛。
三、按毒品危害防制條例於92年7 月9 日修正公布，自93年1 月
    9 日施行，其中第20條、第23條將施用毒品之刑事處遇程序
    ，區分為「初犯」及「5 年內再犯」、「5 年後再犯」。依
    其立法理由之說明：「初犯」，經觀察、勒戒或強制戒治後
    ，應為不起訴處分或不付審理之裁定；經觀察、勒戒或強制
    戒治執行完畢釋放後，「5 年內再犯」者，因其再犯率甚高
    ，原實施之觀察、勒戒及強制戒治既已無法收其實效，爰依
    法追訴或裁定交付審理。至於經觀察、勒戒或強制戒治執行
    完畢釋放後，「5 年後再犯」者，前所實施之觀察、勒戒或
    強制戒治已足以遮斷其施用毒品之毒癮，為期自新及協助其
    斷除毒癮，仍適用「初犯」規定，先經觀察、勒戒或強制戒
    治之程序。從而依修正後之規定，僅限於「初犯」及「5 年
    後再犯」2 種情形，始應先經觀察、勒戒或強制戒治程序。
    倘被告於5 年內已再犯，經依法追訴處罰，縱其第3 次（或
    第3 次以上）再度施用毒品之時間，在初犯經觀察、勒戒或
    強制戒治執行完畢釋放5 年以後，惟其已不合於「5 年後再
    犯」之規定，且因其已於「5 年內再犯」，顯見其再犯率甚
    高，原實施觀察、勒戒或強制戒治，已無法收其實效，即應
    依該條例第10條處罰（最高法院95年度台非字第65號、96年
    度台非字第119 號刑事判決及同院95年第7 次刑事庭會議決
    議可參）。查被告前於87年間，因施用毒品案件，經本院以
    87年度毒聲字第30號裁定送觀察、勒戒後，認無繼續施用毒
    品傾向，由臺灣雲林地方法院檢察署檢察官於同年7 月16日
    、20日，各以87年度偵字第2436、2841號及第1048號為不起
    訴處分確定；復於91年間，因施用毒品案件，經本院以91年
    度毒聲字第713 號裁定送觀察、勒戒後，認有繼續施用毒品
    傾向，經本院以91年度毒聲字第782 號裁定令入戒治處所施
    以強制戒治，期間經評定為合格，經本院以92年度毒聲字第
    133 號裁定停止戒治，所餘戒治期間命付保護管束，而於92
    年3 月24日出戒治所，其所犯施用毒品罪部分，則經本院以
    91年度訴字第431 號判處有期徒刑1 年4 月確定，甲○○於
    上開保護管束期間，又因施用毒品案件，經本院以92年度訴
    字第583 號判處有期徒刑1 年2 月確定，並撤銷停止戒治，
    再令入戒治處所執行所餘戒治期間，嗣因毒品危害防制條例
    於93年1 月9 日修正施行而出所報結，有臺灣高等法院被告
    前案紀錄表1 份在卷可稽，是被告於初犯施用毒品罪經觀察
    、勒戒執行完畢後，5 年內已再犯施用毒品罪，雖其本案再
    度施用毒品之時間在其初犯經觀察、勒戒執行完畢5 年之後
    ，依前開說明，仍與毒品危害防制條例第23條第2 項之規定
    相符，依法應予論科。
四、論罪科刑之理由：
  (一)核被告之所為，係犯毒品危害防制條例第10條第1 項之施用
    第一級毒品罪。其施用第一級毒品前持有海洛因之低度行為
    ，為施用之高度行為所吸收，不另論罪。
  (二)被告前因施用毒品案件，經本院以91年度訴字第431 號判處
    有期徒刑1 年4 月確定，又因施用毒品案件，經本院以92年
    度訴字第583 號判處有期徒刑1 年2 月確定，上開2 罪經接
    續執行而於94年11月28日假釋出監，並於95年5 月9 日期滿
    未經撤銷假釋，其未執行之刑以已執行論，有卷附之臺灣高
    等法院被告前案紀錄表1 份可憑，是其於受有期徒刑執行完
    畢後，5 年以內故意再犯有期徒刑以上之本罪，為累犯，依
    刑法第47條第1 項規定，加重其刑。
  (三)本院審酌被告前因施用毒品案件，經觀察、勒戒及強制戒治
    後，仍未能戒絕毒品，再犯本案施用毒品罪，顯見其意志不
    堅，有失政府制定毒品危害防制條例之立法美意，惟念其犯
    後坦承犯行，且施用毒品乃自戕身心，尚無危害他人等一切
    情狀，量處如主文所示之刑。
據上論斷，應依刑事訴訟法273 條之1 第1 項、第299 條第1 項
前段，毒品危害防制條例第10條第1 項，刑法第11條前段、第47
條第1 項，判決如主文。
本案經檢察官乙○○到庭執行職務。
中    華    民    國    97    年    2     月    29    日
                  刑事第四庭  法  官  曾鴻文
以上正本證明與原本無異。
如不服本判決，應於判決收受後10日內，向本院提出上訴狀（須
附繕本）。
                              書記官  顏錦清
中    華    民    國    97    年    2     月    29    日
附錄本案論罪科刑法條全文：
毒品危害防制條例第10條第1項
施用第一級毒品者，處 6 月以上 5 年以下有期徒刑。


司法院資訊處製作；財團法人民間司法改革基金會備份。
